【裁判字號】    95,簡上,96
【裁判日期】    950731
【裁判案由】    違反動產擔保交易法
【裁判全文】
臺灣雲林地方法院刑事判決              95年度簡上字第96號
上  訴  人  臺灣雲林地方法院檢察署檢察官
被      告  乙○○
上列上訴人因被告違反動產擔保交易法案件，不服本院北港簡易
庭95年度港簡字第136 號中華民國95年4 月26日第一審簡易判決
（原聲請簡易判決處刑書案號：95年度偵緝字第79號）提起上訴
，本院管轄第二審之合議庭判決如下：
    主  文
原判決撤銷。
乙○○動產擔保交易之債務人，意圖不法之利益，將標的物出質
，致生損害於債權人，處拘役參拾日，如易科罰金，以銀元參佰
元折算壹日。
    犯  罪  事  實
一、乙○○於民國93年10月11日將其所有車牌號碼4427-JC 號自
    用小客車以分期付款方式，與台新國際商業銀行股份有限公
    司（下稱台新銀行）以動產擔保交易法所規定之動產抵押方
    式設定總債務為新臺幣（下同）40萬元之動產抵押契約，約
    定自同年11月6 日起至98年10月6 日止，以每月1 期，每期
    支付8,898 元，共分60期攤還本息，並約定將該車停放在雲
    林縣北港鎮○街里○○街2 號住處，在總價款未付清之前，
    乙○○僅得依約占有使用，不得任意遷移、出賣、出質、移
    轉、抵押或為其他處分，而為動產擔保交易之債務人。詎乙
    ○○於繳交5 期之款項後，竟基於不法利益之意圖，於94年
    4 、5 月間某日以5 萬元之代價將前開自用小客車出質與址
    設同鎮○○路之「永大當舖」，並自94年4 月6 日之第6 期
    即拒繳貸款，致生損害於債權人台新銀行。
二、案經台新銀行訴請臺灣雲林地方法院檢察署檢察官偵查後聲
    請簡易判決處刑。
    理  由
一、認定犯罪事實所憑之證據及理由：
（一）台新銀行告訴代理人翁秋禪在偵查中之指訴。
（二）車輛動產抵押契約書1份。
（三）動產擔保交易動產抵押設定登記申請書1 份。
（四）汽車新領牌照登記書1份。
（五）台新銀行汽車貸款申請書1份。
（六）台新銀行之外訪報告單1份。
（七）台新銀行寄發之郵局存證信函1 份
（八）被告在偵查及本院審理中均自白犯罪，其歷次之自白均具
      有任意性，且與上開證據相符，應堪採為證據。
二、論罪科刑之理由：
（一）核被告乙○○所為，係犯動產擔保交易法第38條之罪。
（二）被告行為後，刑法於94年1 月7 日修正，於同年2 月2 日
      公布，並於95年7 月1 日施行。依修正後刑法第2 條第1
      項規定：行為後法律有變更者，適用行為時之法律。但行
      為後之法律有利於行為人者，適用最有利於行為人之法律
      。本件被告行為後，刑法第33條第5 款亦於94年2 月2 日
      修正公布，自95年7 月1 日起施行；修正後刑法第33條第
      5 款規定「罰金：新臺幣1,000 元以上，以百元計算之」
      ，與修正前刑法第33條第5 款規定「罰金：1 元以上」不
      同。比較新舊法結果，本件法定罰金刑部分以舊法較有利
      於被告。再被告行為時之刑法第41條第1 項前段規定：「
      犯最重本刑為5 年以下有期徒刑以下之刑之罪，而受6 個
      月以下有期徒刑或拘役之宣告，因身體、教育、職業、家
      庭之關係或其他正當事由，執行顯有困難者，得以1 元以
      上3 元以下折算1 日，易科罰金。」。參酌被告行為時之
      修正前罰金罰鍰提高標準條例第2 條前段（現已刪除）規
      定，就其原定數額提高為100 倍折算1 日，是本件被告行
      為時之易科罰金折算標準，應以銀元300 元折算1 日，經
      折算為新臺幣後，應以新臺幣900 元折算為1 日。而95年
      7 月1 日修正公布施行之刑法第41條第1 項前段則規定：
      「犯最重本刑為5 年以下有期徒刑以下之刑之罪，而受6
      個月以下有期徒刑或拘役之宣告者，得以新臺幣1,000 元
      、2,000 元或3,000 元折算1 日，易科罰金。」。比較新
      、舊法結果，亦以舊法之規定，較有利於被告。是依前開
      刑法第2 條第1 項前段規定，本件應適用修正前刑法第41
      條第1 項前段規定。而關於法定刑為罰金之提高標準之新
      舊法適用問題，因被告行為後，刑法施行法第1 條之1 於
      95年6 月14日以華總一義字第09500085181 號令修正公布
      增訂。修正增訂之刑法施行法第1 條之1 規定：「中華民
      國94年1 月7 日刑法修正施行後（按指95年7 月1 日），
      刑法分則編所定罰金之貨幣單位為新臺幣。94年1 月7 日
      刑法修正時，刑法分則編未修正之條文定有罰金者，自94
      年1 月7 日刑法修正施行後，就其所定數額提高為30倍。
      但72年6 月26日到94年1 月7 日新增或修正之條文，就其
      所定數額提高為3 倍」。本件被告所犯動產擔保交易法第
      38之罪其法定刑有罰金刑（銀元6000元以下），於刑法施
      行法第1 條之1 修正增訂前，其貨幣單位為銀元，罰金刑
      之提高標準應適用罰金罰鍰提高標準條例第1 條之規定「
      依法律應處罰金、罰鍰者，就其原定數額得提高為2 倍至
      10倍」，而再依現行法規所定貨幣單位折算新臺幣條例第
      2 條規定：「現行法規所定金額之貨幣單位為圓、銀元或
      元者，以新臺幣元之3 倍折算之」。如換算為新臺幣，則
      該法條法定刑罰金刑部分，應為罰金新臺幣180,000 元以
      下（6,000 元乘10乘3） 。如適用刑法施行法第1 條之1
      規定提高30倍，亦為新臺幣180,000 元以下（6,000 元乘
      30）。是其關於法定刑為罰金部分之提高標準，新舊法均
      無不利之情形，故依刑法第2 條第1 項前段規定，本案關
      於本條之法定刑罰金提高標準部分，自應適用行為時之法
      律即罰金罰鍰提高標準條例第1 條前段及現行法規所定貨
      幣單位折算新臺幣條例第2 條之規定。
（三）爰審酌被告因不知節制導致信用破產而觸犯本罪，及其平
      日生活與家庭狀況，暨犯罪所得及目前尚積欠之金額，迄
      未清償等一切情狀，量處如主文所示之刑，並諭知易科罰
      金之折算標準。
三、撤銷原審判決之理由：本件公訴人雖認為被告出質車輛獲利
    5 萬元，卻僅需繳納易科罰金2 、3 萬元費用，似有鼓勵犯
    罪之虞，因認量刑過輕而提起上訴。然被告雖將車輛出質而
    獲取5 萬元，惟其積欠告訴人之款項仍未因此而獲得免除，
    本件告訴代理人於本院亦陳稱，已對被告取得本票裁定之執
    行名義等情，則以被告因需款孔急，將車輛以低價出質，而
    仍須對告訴人負擔分期債務之情狀以觀，此行為焉能視為其
    「獲利」。況科刑應注意犯罪之動機、目的、手段、犯人之
    生活狀況、品行、智識程度、犯後態度等，此為刑法第57條
    所明文，並非單以被告因犯罪所得之利益為科刑之標準，故
    公訴人前開上訴意旨，本院認為應無理由。然因被告行為後
    ，刑法及上開相關法令均已修正，而原審判決未及審酌比較
    ，故應由本院撤銷改判。
四、適用的法條：
（一）刑事訴訟法第455 條之1 第3 項、第1 項、第369 條第1
      項前段、第364條、第299條第1項前段。
（二）動產擔保交易法第38條。
（三）刑法第2 條第1 項前段、修正前刑法第11條前段、第41條
      第1 項前段。
（四）修正前罰金罰鍰提高標準條例第1 條前段、第2 條。
（五）現行法規所定貨幣單位折算新臺幣條例第2 條。
本案經檢察官甲○○到庭執行職務。
中    華    民    國    95    年    7     月    31    日
                  刑事第三庭    審判長法  官 劉 國 賓
                                      法  官 廖 國 勝
                                      法  官 廖 淑 華
以上正本證明與原本無異。
不得上訴 。
                                      書記官 陳 善 永
中    華    民    國    95    年    7     月    31    日
附錄本案論罪科刑法條全文：
動產擔保交易法第38條
 (處分標的物之處罰)
動產擔保交易之債務人，意圖不法之利益，將標的物遷移、出賣
、出質、移轉、抵押或為其他處分，致生損害於債權人者，處3
年以下有期徒刑、拘役或科或併科6000元以下之罰金。


司法院資訊處製作；財團法人民間司法改革基金會備份。
